臺灣苗栗地方法院民事簡易判決　　　　 96年度苗簡字第210號
原　　　告　明台產物保險股份有限公司
法定代理人　甲○○
訴訟代理人　丙○○
被　　　告　乙○○
　　　　　　　　　　　　號
上列當事人間請求侵權行為損害賠償事件，本院於民國96年5 月
22日言詞辯論終結，判決如下：
    主  文
被告應給付原告新臺幣壹拾壹萬零肆佰肆拾貳元，及自民國九十
六年四月十四日起至清償日止，按週年利率百分之五計算之利息
。
原告其餘之訴駁回。
訴訟費用新臺幣壹仟柒佰柒拾元由被告負擔十分之八；餘由原告
負擔。
本判決原告勝訴部分得假執行。
    事實及理由
壹、程序方面：
    被告經合法通知，未於言詞辯論期日到場，核無民事訴訟法
    第386 條各款所列情形，爰依原告之聲請，由其一造辯論而
    為判決。
貳、實體方面：
一、原告起訴主張：
  (一)原告所承保被保險人白淑錦所有車牌號碼2682－JV號自用小
    客車（下稱系爭車輛），於民國95年7 月18日15時25分許，
    停放於苗栗縣苑裡鎮房裡里13鄰6 之9 號住家門前騎樓，竟
    遭被告駕駛車牌號碼CT－9470號自用小客車駕駛失控而撞及
    受損，被告經苗栗縣警察局通霄分局苑裡分駐所警員測定呼
    氣中酒精濃度達每公升0.7 毫克。系爭車輛遭撞損後，業經
    匯豐汽車股份有限公司以新臺幣（下同）164,051 元修復完
    畢，其中零件材料費83,951元，工資80,100元，原告業依保
    險契約理賠被保險人，依保險法第53條規定，原告已代位取
    得上開損害賠償請求權。爰依民法第184 條第1 項前段及保
    險法第53條規定，請求被告賠償如訴之聲明所示之金額及利
    息等語。
  (二)並聲明：被告應給付原告164,051 元，及自起訴狀繕本送達
    被告翌日起至清償日止，按週年利率5%計算之利息。
二、被告未於言詞辯論期日到場，亦未提出書狀作何聲明或陳述
    。
三、原告主張系爭車輛為原告公司之被保險車輛，於前揭時地，
    停放於騎樓，卻遭被告駕駛車牌號碼CT－9470號自用小客車
    駕駛失控而撞及受損之情，業據其提出與所述相符之系爭車
    輛行車執照、被保險人白淑錦駕駛執照、車輛毀損照片、統
    一發票、估價單、汽車險賠款同意書等件為證（見卷第5至1
    5 頁），並經本院依職權向苗栗縣警察局通霄分局調取道路
    交通事故現場圖、調查報告表、酒精測定紀錄表及肇事現場
    照片查明屬實，自堪信為真實。惟原告主張被告係飲酒後駕
    車，呼氣中酒精濃度測定值為0.7 一節，核與本院所調取之
    酒精測定紀錄表其測定值為0 不符，原告此部份主張自不足
    採信。
四、按因故意或過失，不法侵害他人之權利者，負損害賠償責任
    。汽車、機車或其他非依軌道行駛之動力車輛，在使用中加
    損害於他人者，駕駛人應賠償因此所生之損害，民法第184
    條第1 項前段及第191 條之2 前段分別定有明文。查本件系
    爭車輛既係停放於騎樓，遭被告駕駛失控而撞損，此外復查
    無被告有何不可歸責之原因。是被告就本件事故之發生，自
    應負全部過失責任，依上開規定，其就系爭車輛之損害應負
    賠償之責，洵堪認定。
五、次按，不法毀損他人之物者，被害人得請求賠償其物因毀損
    所減少之價額，民法第196 條定有明文。請求賠償物被毀損
    所減少之價值，得以修復費用為估定標準，但以必要者為限
    ，例如修理材料費以新品換舊品應予折舊（最高法院77年第
    9 次民事庭會議決議參照）。本件原告所承保之系爭車輛，
    因前述事故受損經送修，計支出修理費164,051 元，其中零
    件材料費83,951元，工資80,100元，業據原告提出匯豐汽車
    股份有限公司估價單及統一發票為證，自堪採信。參以系爭
    車輛係西元2004年5 月（即民國93年5 月，未載日以15日計
    ）出廠，有汽車行車執照在卷可憑（見卷第5 頁），至事故
    發生即受損之95年7 月18日止，已使用2 年2 月又4 日，依
    上開說明，零件材料費83,951元部分應予折舊，方屬公允。
    而依營利事業所得稅查核準則第95條第8 項規定：「固定資
    產提列折舊採用定率遞減法者，以1 年為計算單位，其使用
    期間未滿1 年者，按實際使用之月數相當於全年之比例計算
    之，不滿1 月者，以1 月計」，依此方法計算結果，系爭車
    輛實際使用年數應以2 年3 月計。又依行政院所頒「固定資
    產耐用年數表」及「固定資產折舊率表」規定，自用小客車
    之耐用年數為5 年，參照所得稅法第51條第1 項、第54條第
    1 項、所得稅法施行細則第48條第1 款及財政部頒佈之固定
    資產剩餘年數之換算及新表試用期限補充規定第5 條之規定
    ，依定率遞減法計算，每年折舊為369/1000，則原告請求之
    零件材料費83,951元，其折舊額為53,609元【計算式：83,9
    51x0.369=30,978，（83,951-30,978）x0.369=19,547，（8
    3,951-30,978-19,547）x0.369x3/12=3,084，30,978+19,54
    7+3,084=53,609，元以下四捨五入】，扣除折舊後，原告得
    請求之零件材料費為30,342元（83,951-53,609=30,342），
    加上工資80,100元，合計為110,442 元。是原告所得請求之
    系爭車輛修理費為110,442 元。
六、再按，被保險人因保險人應負保險責任之損失發生，而對第
    三人有損害賠償請求權者，保險人得於給付保險金後代位行
    使被保險人對於第三人之請求權，保險法第53條第1 項前段
    定有明文。此項法定代位權之行使，有債權移轉之效果，故
    於保險人給付賠償金額後，被保險人對於第三人之請求權即
    移轉於保險人，最高法院69年度台上字第923 號判決足資參
    照。本件原告已依保險契約之約定賠付被保險人白淑錦系爭
    車輛之修理費164,051 元之情，有原告提出之估價單、統一
    發票及汽車險賠款同意書在卷可考（見卷第8 至15頁）。揆
    諸前揭說明，其自得代位行使被保險人白淑錦對被告之損害
    賠償請求權。惟損害賠償祗應填補被害人實際損害，保險人
    代位被害人請求損害賠償時，依保險法第53條第1 項規定，
    如其損害額超過或等於保險人已給付之賠償金額，固得就其
    賠償之範圍，代位請求賠償，如其損害額小於保險已給付之
    賠償金額，則保險人所得代位請求者，應祗以該損害額為限
    ，最高法院65年台上字第2908號判例亦可參照。本件原告固
    依保險契約賠付被保險人164,051 元，然被保險人所得請求
    被告賠償之必要修復費用既僅為110,442 元，已如前述，是
    原告得代位被保險人向被告請求之損害額亦應以110,442 元
    為限，併此說明。
七、綜上所述，原告依侵權行為及保險代位之法律關係，請求被
    告給付110,442 元，及自起訴狀繕本送達被告翌日即96年4
    月14日起至清償日止按週年利率5%計算之法定遲延利息，為
    有理由，應予准許，其逾此部分之請求，即屬無據，應予駁
    回。
八、本件係關於財產權之訴訟其標的金額在500,000 元以下之簡
    易訴訟程序，本院為被告敗訴判決部分，自應依民事訴訟法
    第389 條第1 項第3 款規定，依職權宣告假執行。
九、訴訟費用負擔之依據：民事訴訟法第436 條第2 項、第79條
    。
中　　華　　民　　國　　96　　年　　6 　　月　　5 　　日
                    苗栗簡易庭法  官  黃佩韻
以上正本係照原本作成。
如不服本判決，應於送達後20日內，向本院提出上訴狀（須附繕
本）。
                              書記官  蔡健忠
中　　華　　民　　國　　96　　年　　6 　　月　　5 　　日
